臺灣高等法院高雄分院刑事判決　　　　95年度交上易字第35號
上　訴　人　臺灣屏東地方法院檢察署檢察官
被　　　告　甲○○
上列上訴人因被告公共危險案件，不服臺灣屏東地方法院94年度
交易字第114 號中華民國95年3 月31日第一審判決（起訴案號：
臺灣屏東地方法院檢察署94年度偵字第1484號），提起上訴，本
院判決如下：
    主  文
上訴駁回。
    理  由
一、公訴意旨略以：被告甲○○於民國94年2 月12日14時許，在
    屏東縣九如鄉九如市場，蔡竹河所經營之軟骨魚專賣店內與
    乙○○及數位友人飲酒，明知於酒後其控制力及注意力已達
    不能安全駕駛動力交通工具之程度，竟仍騎乘車號ZYQ-991
    號輕型機車搭載乙○○上路，沿屏東縣九如鄉○○路北往南
    方向行駛，於同日15時許，行經九如路二段與忠孝街口時，
    適有丙○○駕駛車號6129-FC 號自用小客車沿九如路南往北
    方向行駛，行經前開路口左轉彎後，被告甲○○果因酒後反
    應遲鈍、注意力不集中，致所騎乘之前開機車，與丙○○之
    自用小客車發生擦撞，被告甲○○與乙○○因而人、車倒地
    受傷，被告甲○○經送往屏東市寶健醫院救治後，由警委請
    該院醫師對其抽血檢測，測得其血液中酒精含量為177.2mg/
    dL（換算呼氣所含酒精濃度為0.886mg/L） ，而查知上情，
    因認被告甲○○涉犯刑法第185 條之3 酒後不能安全駕駛而
    駕駛動力交通工具之公共危險罪嫌云云。
二、按犯罪事實應依證據認定，無證據不得認定犯罪事實；不能
    證明被告犯罪者，應諭知無罪之判決，刑事訴訟法第154 條
    第2 項、第301 條第1 項定有明文。又認定犯罪事實所憑之
    證據，雖不以直接證據為限，間接證據亦包括在內，然而無
    論直接證據或間接證據，其為訴訟上之證明，須於通常一般
    之人均不致有所懷疑，而得確信其為真實之程度者，始得據
    為有罪之認定，倘其證明尚未達到此一程度，而有合理之懷
    疑存在而無從使事實審法院得有罪之確信時，即應由法院為
    諭知被告無罪之判決，最高法院76年臺上字第4986號著有判
    例可資參照。
三、程序方面：
（一）按被告以外之人（含證人、鑑定人、告訴人、被害人、共
      同被告等）於審判外之陳述雖不符刑事訴訟法第159 條之
      1 至之4 等4 條之規定，而經當事人於審判程序同意作為
      證據，法院審酌該言詞陳述或書面陳述作成時之情況，認
      為適當者，亦得為證據，刑事訴訟法第159 條之5 第1 項
      定有明文。其立法意旨在於傳聞證據未經當事人之反對詰
      問予以核實，原則上先予排除，惟若當事人已放棄反對詰
      問權，於審判程序中表明同意該等傳聞證據可作為證據；
      基於尊重當事人對傳聞證據之處分權，及證據資料愈豐富
      ，愈有助於真實發見之理念，且強化言詞辯論主義，使訴
      訟程序得以順暢進行，上開傳聞證據亦均具有證據能力。
（二）本件起訴書所引證人丙○○、乙○○於警詢中證言之性質
      ，為被告以外之人於審判外所為之陳述，既經被告甲○○
      於本院審理時明示拒絕採為證據，依法自無證據能力。另
      就證人蔡竹河於警詢中所為陳述，因被告甲○○於本院審
      理時明示同意採為證據，揆諸前開說明，應認為有證據能
      力。另就證人丙○○、蔡竹河於偵查中向檢察官所為之陳
      述部分，依現有卷證既不能認為有顯不可信之情況，依刑
      事訴訟法第159 條之1 第2 項規定，應認為有證據能力。
四、本件公訴人認被告甲○○有犯刑法第185 條之3 酒後不能安
    全駕駛而駕駛動力交通工具之公共危險罪嫌，無非係以證人
    丙○○、蔡竹河於偵訊中之證述，及依被告甲○○與乙○○
    2 人之驗傷診斷證明所示，甲○○之狀況與一般駕駛機車人
    因行車事故所受傷勢較為相符等為其論據。
五、前揭時地被告甲○○與證人乙○○於酒後共乘蔡竹河所有之
    車號ZYQ-991 號輕型機車上路，旋與丙○○所駕車號6129-F
    C 號自用小客車發生碰撞，甲○○、乙○○2 人當場倒地受
    傷送醫急救，並經測得甲○○、乙○○之血液中酒精濃度依
    序為每百毫升177.2 毫克、255.8 毫克，相當於吐氣中酒精
    濃度每公升0.886 毫克及1.449 毫克等情，除據被告甲○○
    自承在卷，核與證人乙○○、丙○○、蔡竹河於本院審理時
    所為之證述相符，並有道路交通事故調查報告(一)(二)表、現場
    圖、診斷證明書、酒精濃度測定紀錄表及現場照片在卷可稽
    ，復為檢、辯雙方於本院行準備程序時明示不為爭執，堪信
    為真。另就公訴意旨以前揭被告甲○○與證人乙○○共乘機
    車上路時，係由甲○○擔任駕駛而由乙○○搭乘後座一節，
    則為被告甲○○堅詞否認。並於原審聲請傳喚證人乙○○及
    當日同桌喝酒並於事發後前往現場之人莊榮彰到庭為證，以
    實其說。
六、經查：
（一）姑不論證人蔡竹河即上開機車所有人於偵查中及原審審理
      時，對於該機車於事故發生時係由何人駕駛均表示不清楚
      外，就最初自其店內將車騎走之人則明確證稱：「我有看
      到是乙○○騎走。」等語（詳偵卷第34頁筆錄），另證人
      丙○○於偵查中雖表示事故發生後，被機車壓住著為年紀
      較大之人（詳偵卷第10頁筆錄），然經原審傳喚到庭接受
      交互詰問時，則結證稱：當時倒地2 人臉上都是血，我沒
      有注意其長相、穿著，只記得頭髮較長者就躺在機車附近
      ，至於是否即被機車壓住之人，已無印象等語（詳原審卷
      第80頁至第81頁筆錄），均無助於判斷本件事故發生時，
      該機車係由何人駕駛。
（二）縱就卷附財團法人屏東基督教醫院94年7 月27日（94）屏
      基醫急字第9407070 號函（偵查卷第42頁）、寶建醫院94
      年7 月30日（94）寶建醫字第4707號函（偵卷第50頁），
      固分別記載乙○○因前揭事故所受傷害為左側股骨骨折、
      右側掌骨骨折、臉部撕裂傷；被告甲○○則受有頭部外傷
      併顏面撕裂傷、額部血腫2 ×2 公分、下顎顏面撕裂傷2
      ×1 公分之傷害等情，不僅均無從就各該部位傷害之特徵
      具體對應現場或機車上任何特定部分，以供判斷其具體形
      成之情狀及原因，況依前述被告甲○○與乙○○體內酒精
      濃度數值觀之，當時2 人顯然均已爛醉如泥，肢體各部分
      協調機能及對偶發事故之反射、應變能力，猶均不能與正
      常情形相比擬，尚無從判斷前開事發瞬間2 人肢體與所乘
      機車之互動關係如何，遑論能據以認定當時係由何人駕車
      。
（三）本件車禍事故經本院送請送請台灣省高屏澎區車輛行車事
      故鑑定委員會、台灣省車輛行車事故覆議鑑定委員、國立
      交通大學鑑定結果，均無法認定車號ZYQ-991 號輕型機車
      為何人所駕駛，有上開3 個單位之函文分別附於本院卷第
      33頁、第38頁、第44頁足憑，故仍無法認定是否為被告甲○○所駕駛。
（四）從而，本件除依證人蔡竹河之證言，於事發前曾目賭證人
      乙○○將車騎走外，既無證據可認嗣後已由被告甲○○接
      手駕駛，公訴意旨指稱被告甲○○有酒後駕駛機車之事實
      ，自屬不能證明，揆諸前開判例意旨及法條規定，本件既
      不能證明被告甲○○犯罪，自應諭知被告甲○○為無罪之
      判決。
七、原審以不能證明被告甲○○犯公共危險罪，而為被告甲○○
    無罪之諭知，經核並無違誤。檢察官上訴意旨，以本件車禍
    當時車號ZYQ-991 號輕型機車不是由被告甲○○所駕駛，即
    由乙○○所駕駛，事實只有一個，應送請「專業機關」依物
    理計算公式還原事實真相，不應帶著證據上之問號及心證上
    之狐疑，遽為無罪之諭知為由，指摘原判決不當云云。然查
    ：本件車禍事故經本院依職權分別送請送請臺灣省高屏澎區
    車輛行車事故鑑定委員會、臺灣省車輛行車事故覆議鑑定委
    員、國立交通大學鑑定結果，均無法認定車號ZYQ-991 號輕
    型機車為何人所駕駛，有上開3 個單位之函文分別附於本院
    卷可考，因此仍無法認定是否為被告甲○○所駕駛。故檢察
    官上訴，為無理由，應予駁回。
據上論斷，應依刑事訴訟法第368條，判決如主文。
本案經檢察官陳建年到庭執行職務。
中　　華　　民　　國　　96　　年　　2 　　月　　14　　日
                  刑事第二庭  審判長法  官  林正雄
                                    法  官  陳啟造
                                    法  官  黃壽燕
以上正本證明與原本無異。
不得上訴。
中　　華　　民　　國　　96　　年　　2 　　月　　14　　日
                                    書記官  梁雅華
